【裁判字號】    98,訴,1207
【裁判日期】    980930
【裁判案由】    履行協議
【裁判全文】
臺灣高雄地方法院民事判決              98年度訴字第1207號
原      告  丙○○
被      告  乙○○
兼訴訟代理  丁○○
人
上列當事人間請求履行協議事件，本院民國98年9月24日言詞辯
論終結，判決如下：
    主  文
原告之訴駁回。
訴訟費用由原告負擔。
    事實及理由
一、原告起訴主張：兩造及訴外人即兩造之母王吳桃等人於民國
    97年5 月15日就王吳桃之財產進行協議分配，簽有財產分配
    協議書（下稱系爭協議書），復經公證，依系爭協議書第3
    條約定：「分配人（即王吳桃）及乙方乙○○、戊方丁○○
    共出新臺幣（下同）100 萬元（超過100 萬元部分丁方丙○○自行負擔），為丁方丙○○在其未來所分配高雄縣路竹鄉
    ○○段15之2 地號土地建造約20坪鐵皮屋供丁方丙○○居住
    ，…」，王吳桃並已將款項交予被告丁○○，惟經原告屢向
    被告乙○○、丁○○請求履行，均遭拒絕。為此，爰依據系
    爭協議書第3 條約定，提起本訴等語。並聲明：被告丁○○
    應給付原告666,000 元、被告乙○○應給付原告333,000 元
    ，及均自訴狀繕本送達之翌日起至清償日止，按年息5%計算
    之利息。
二、被告則均以：原告既未建造房屋，被告即無須付款，況王吳
    桃亦未將款項交予被告丁○○等語，資為抗辯。並均聲明：
    原告之訴駁回。
三、本件兩造不爭執事項及爭點：
(一)不爭執事項：
 1、兩造及王吳桃等人於97年5 月15日簽訂系爭協議書，並經公
    證。
 2、系爭協議書第3 條載明：「分配人（即王吳桃）及乙方乙○○、戊方丁○○共出新臺幣100 萬元（超過100 萬元部分丁
    方丙○○自行負擔），為丁方丙○○在其未來所分配高雄縣
    路竹鄉○○段15之2 地號土地建造約20坪鐵皮屋供丁方丙○○居住，…」。
(二)爭點：
 1、原告尚未於高雄縣路竹鄉○○段15之2 地號土地上建造鐵皮
    屋前，可否請求被告依系爭協議書第3 條約定給付？
 2、如原告得依系爭協議書第3 條約定請求被告給付，被告各應
    給付之金額若干？（含原告請求被告丁○○另須負責給付王
    吳桃之應付負擔金額是否有理？）
四、本院就上開爭點之判斷？
(一)兩造均不爭執系爭協議書之有效性，惟被告辯稱依系爭協議
    書第3 條約定，原告須先在大同段15之2 地號土地搭蓋鐵皮
    屋後，被告才有依系爭協議書第3 條約定付款予原告之義務
    等語，顯見兩造之爭執點在於被告於何時有依系爭協議書第
    3 條給付之義務。就此，系爭協議書第3 條固未明確約定被
    告之給付時間及期限，惟觀諸系爭協議書第3 條之文字，係
    被告應與王吳桃共同出資100 萬元「為」原告在大同段15之
    2 地號土地上建造鐵皮屋供原告居住，其文義應指被告依該
    條約定所應支付之資金其用途限於供原告蓋屋使用，至為灼
    然。且參酌證人即系爭協議書之公證人戊○○證稱：「…，
    被告乙○○或被告丁○○有拿出1 張財產分配協議草稿，我
    依照草稿作成財產分配協議書，寫完之後，原告有意見，在
    那邊哭訴，她沒有房子，其他人都有房屋，我看她可憐，且
    原告當時住的房屋是被告丁○○的，我就建議她母親與被告
    2 人出錢蓋房屋給原告在原告分配的15之2 地號土地上蓋房
    屋供原告居住，被告怕費用太多，所以才限定100 萬元，當
    時原告有同意，所以才會簽立協議書，在經由我公證，在場
    的人全部都簽名蓋印同意。」等語甚詳（見本院卷第110 頁
    ）、證人即兩造手足甲○○證稱：「（受命法官問：「財產
    分配協議書」第3 條約定經過情形？）因為當時原告說她沒
    有房屋居住，她目前的居住的房屋是在我弟弟即被告丁○○
    的土地上，沒有保障，當時是公證人好意建議母親及被告2
    人共同出100 萬元讓原告蓋鐵皮屋居住，當時兩造都有同意
    ，就直接公證蓋章。」等語明確（見本院卷第112 頁至第
    113 頁），益徵系爭協議書第3 條文字所形諸之文義與兩造
    簽訂系爭協議書時之真意相符。而系爭協議書第3 條所定被
    告應給付之資金既限於供原告於大同段15之2 地號土地建造
    鐵皮屋之用，被告應負給付義務之時點即應以確保上開約定
    目的實現為前提而決，方符兩造訂立系爭協議書之真意，是
    本院審酌系爭協議書第3 條之約定文字及兩造真意，堪認原
    告須提出已有進行搭建鐵皮屋之事證，被告方有依約給付之
    義務。本件被告既未提出目前已有在大同段15之2 地號土地
    上建造鐵皮屋之相關證據供本院審認，依前揭所述，系爭協
    議書第3 條所定被告之給付義務尚未屆至甚明。是以，原告
    執系爭協議書第3 條約定請求被告給付，洵屬無據。
(二)承上，原告目前既尚不得依系爭協議書第3 條請求被告給付
    ，本院即無審酌本件第二項爭點之必要，附此敘明。
五、綜上所述，原告未能立證已有於大同段15之2 地號土地上進
    行搭建鐵皮屋之情，被告就系爭協議書第3 條所負給付義務
    尚未屆期。從而，原告依系爭協議書第3 條約定，請求被告
    丁○○應給666,000 元、被告乙○○給付333,000 元，及均
    自訴狀繕本送達之翌日起至清償日止，按年息5%計算之利息
    ，為無理由，應予駁回。
六、又本件事證已臻明確，兩造其餘攻擊防禦方法及所提證據，
    核與判決之結果不生影響，均毋庸逐一審酌論述，附此敘明
    。
七、據上結論，本件原告之訴為無理由，應依民事訴訟法第78條
    條，判決如主文。
中    華    民    國    98    年    9     月    30    日
                  民事第六庭  審判長法  官  楊國祥
                                    法  官  李怡諄
                                    法  官  林書慧
正本係照原本作成。
如不服本判決，應於送達後20日內，向本院提出上訴狀並表明上
訴理由，如於本判決宣示後送達前提起上訴者，應於判決送達後
10日內補提上訴理由書（須附繕本）。
中    華    民    國    98    年    9     月    30    日
                                書記官  莊豐源


司法院資訊處製作；財團法人民間司法改革基金會備份。
